臺灣臺東地方法院刑事判決　　　　　　95年度交簡上字第20號
上　訴　人　臺灣臺東地方法院檢察署檢察官
上　訴　人　丙○○
即　被　告
上列上訴人因被告公共危險案件，不服本院臺東簡易庭於民國九
十五年十月十六日所為九十五年度東交簡字第二五二號第一審簡
易判決（聲請簡易判決處刑案號：九十五年度偵字第二○九○號
），提起上訴，本院管轄之第二審合議庭判決如下：
    主  文
原判決撤銷。
丙○○服用酒類，不能安全駕駛動力交通工具而駕駛，處有期徒
刑參月，如易科罰金，以新臺幣壹仟元折算壹日。
    事  實
一、丙○○於民國九十五月八月二十三日下午二時起至晚上七時
    許止，在其位於臺東縣臺東市○○路二二四號住處飲用啤酒
    六瓶後，明知當時已處於不能安全駕駛動力交通工具狀態，
    仍駕駛車號ＶＡ－七○四一號自小客車外出，於同日晚上九
    時四十分許，行經臺東市○○街一一七號前時，因酒意影響
    駕車之控制能力，致撞擊羅智輝所有停放於路邊之車號Ｍ七
    Ｚ－九一一號機車，嗣經警據報前往現場處理，將丙○○帶
    回警局後，於同日晚間十時零一分許對丙○○實施呼氣式酒
    精濃度檢驗，測得其呼氣酒精濃度高達每公升零點七八毫克
    ，嗣於同日晚間十時四十二分許再度對丙○○實施呼氣式酒
    精濃度複驗，測試值仍高達每公升零點六六毫克，而悉上情
    。
二、案經臺東縣警察局臺東分局報告臺灣臺東地方法院檢察署檢
    察官偵查聲請簡易判決處刑。
    理  由
一、程序方面：
　　本件卷內證人羅智輝於警詢中之證述、道路交通事故現場圖
  　圖、舉發違反道路交通管理事件通知單、觀察紀錄表各一紙
  　、酒精測試紀錄表及道路交通事故調查報告表各二紙及照片
    三幀等事證，均經當事人同意作為證據（見本院卷第五十五
    頁準備程序筆錄），經核該等言詞、書面陳述作成之情況，
    亦均無何不當之處，依刑事訴訟法第一百五十九條之五第一
    項，均有證據能力。
二、認定犯罪事實所憑之證據及理由：
　(一)被告丙○○於警詢、偵訊及本院審理中均坦承於前揭時地飲
  　用酒類後仍駕車於道路行駛，嗣於案發地點不慎擦撞羅智輝
    停放路邊之機車，嗣經警至現場將其帶回警局後，分別於該
    日晚間十時零一分及十時四十二分許對其實施呼氣酒精濃度
    測試，測試值分別為每公升零點七八毫克、每公升零點六六
    毫克。
  (二)證人即當日查獲被告並於警局對被告施以酒測之臺東縣警察
    局臺東分局中興派出所（下稱中興派出所）員警丁○○於本
    院審理中證稱：本案是由伊於晚間十時零一分在派出所內對
    被告施以酒測（下稱第一次酒測），測試值為每公升零點七
    八毫克，因被告一直拒絕酒測，伊為了確認數值，又請同事
    乙○○協助，要求被告作第二次酒測，伊看到數值出來後才
    對被告製作筆錄（見本院卷第八十九至九十一頁審理筆錄）
    ，證人即另名對被告施以酒測之中興派出所員警乙○○於本
    院審理中亦證稱：當日伊抵達派出所時，丁○○及被告已經
    在派出所內，蘇警員請伊協助戒護被告，並交代伊對被告實
    施酒測，一開始測試時被告用舌頭堵住酒測儀器的吹氣管，
    不配合測試，所以數值無法呈現，伊糾正被告正確之吹氣方
    法後，第二次作測試，才得出每公升零點六六之酒測值；本
    案之臺東分局中興派出所觀察紀錄表（見警卷第十三頁）是
    伊製作的，被告當時講話不太清楚，且話比較多，所以伊就
    記載被告有語無倫次的情形（見本院卷第八十五至八十七頁
    審理筆錄）等語明確，復有中興派出所觀察紀錄表一紙及酒
    精測定紀錄表二紙（見警卷第十一、十二頁）附卷可稽，堪
    信為真。
  (三)按研究指出呼氣酒精濃度達每公升零點二五毫克以上或血液
    中酒精濃度達百分之零點零五（每公升五十毫克）以上，將
    使其複雜技巧障礙、駕駛能力變壞肇事率比未飲酒時高二倍
    ，而以體重五十至九十公斤之正常體型成人而言，飲用啤酒
    量最高達一千四百四十C.C.時，呼氣酒精濃度即已達每公升
    零點二五毫克，且一般人若於正常聚餐時飲用相當於純酒精
    一百二十C.C.（相當於酒精濃度百分之五之啤酒二千四百C.
    C.），其吐氣酒精濃度即可維持約三小時之高峰，約介於每
    公升零點四至零點六毫克間（參見司法院第四十五、四十六
    期司法業務研究會研究專輯刑事法律專題研究（十七）第三
    ○七頁，中央警察大學交通學系暨交通管理研究所蔡中志－
    －「對飲酒不能安全駕駛之執法研究」、本院卷第一○一至
    一○七頁中央警察大學八十九年九月八日（八九）校交字第
    八九三六六五號函文及所附之蔡中志－－「酒後駕駛對交通
    安全之影響」、「美德日與我國對飲酒不能安全駕駛之執法
    」）；又參考德國、美國之認定標準，對於酒精濃度呼氣已
    達每公升零點五五毫克或血液濃度達百分之零點一一以上，
    肇事率為一般正常人之十倍，認為已達「不能安全駕駛」之
    標準。查被告自承至案發當日晚間七時許止共飲用六瓶啤酒
    （見本院卷第九十五頁審理筆錄），縱以市售較低容量之罐
    裝啤酒三百七十五C.C.計算，飲用六瓶之容量共計二千二百
    五十C.C.，純酒精量亦已達一百十二點五C.C.，而被告接受
    酒測之晚間十時許，距其飲酒時間約經過三小時，觀之前揭
    研究報告，本案被告測試結果為每公升零點七八毫克，顯與
    研究數值大致相符，且被告於駕車行經肇事地點時，天候路
    況為晴天夜間有照明、乾燥無缺陷障礙之柏油路面、視距良
    好之事實，有道路交通事故調查報告表(一)一紙附卷可稽（見
    警卷第八頁），被告自無不能注意之情事，其竟無故擦撞停
    放路邊之靜止機車，顯見被告斯時自我控制能力已受酒意影
    響，已處於不能安全駕駛動力交通工具之狀態無疑。
  (四)此外復有道路交通事故現場圖、舉發違反道路交通管理事件
    通知單、道路交通事故調查報告表(二)各一紙及照片三幀附卷
    可憑，事證明確，被告犯行堪予認定。
三、對被告辯解之判斷：
  (一)訊之被告矢口否認有何不能安全駕駛動力交通工具之情形，
    辯稱：當時伊雖確有飲酒，但自覺仍可安全行車，且伊的酒
    測值應該沒那麼高，伊聽說施測員警乙○○是羅智輝的舅舅
    ，而且當時不是由交通隊員警在案發現場對伊實施酒測，而
    是帶回派出所後才由派出所警員測，且測了好幾次才開始作
    筆錄，故伊懷疑他們有在酒測儀器上動手腳，測出來的數值
    不是伊實際的呼氣酒精濃度云云。
  (二)經查，被告於案發時確已處於不能安全駕駛動力交通工具之
    狀態，業如前述（見前揭理由二、(三)），而就對被告實施酒
    測之過程，證人丁○○於本院審理中證稱：依據一般處理流
    程，有事故才會通知交通隊處理，但本案是臨時通知，伊就
    開巡邏車過去現場，因不知車上有無酒測儀器，才將被告帶
    回派出所酒測，對被告實施酒測的儀器只要一開機就會歸零
    ，也有先歸零給被告看，伊自從警方開始有酒測勤務開始，
    就會在案件發生時實施酒測，所以對如何正確操作酒測儀器
    得出酒測數值很熟悉，本件被告一開始一直拒絕酒測，是伊
    及同事一直與他溝通，他才受測，伊也有請同事乙○○幫忙
    作第一次測試，確認數值無誤後才作筆錄（見本院卷第九十
    至九十二頁審理筆錄），證人乙○○亦於本院審理中證稱：
    一般案件流程是若發生有人受傷之事故才會請交通隊來處理
    ，本案無人受傷，所以由派出所接手；本案伊未去現場，是
    後來到派出所後受丁○○之託對被告實施酒測，有先將儀器
    歸零給被告看，伊從八十九年就開始執行酒測勤務，每個月
    都有十幾件，每個受測者都會換一根新的吹氣管，所以不可
    能有測試數值不準的情形，本案是使用經濟部標準檢驗局核
    發呼氣酒精測試器檢定合格證書（見警卷第十七頁）之酒測
    儀器對被告施測，被告一開始用舌頭堵住吹氣管，儀器無法
    正常運作，經伊糾正後再測一次才得出數值（見本院卷第八
    十六至八十八頁審理筆錄），參以卷附前揭酒測紀錄單及呼
    氣酒精測試器檢定合格證書，顯見當時員警將被告帶回派出
    所後始實施酒測，並未違反案件處理之正常流程，且係使用
    合格之酒測儀器歸零後始對被告施測，過程中因被告吹氣方
    式錯誤，經員警糾正後再次測試，並經複驗確認，故不止一
    次對被告進行測試，後並分別得出每公升零點七八、零點六
    六毫克之數值無疑；又證人乙○○、丁○○於本院審理中均
    證稱：乙○○與羅智輝間完全無親戚關係（見本院卷第八十
    六、九十二頁審理筆錄），且觀之卷附之法務部戶役政連結
    作業系統資料多紙（見本院卷第六十八至七十三頁），羅智
    輝之母親為古玉蘭，古玉蘭之父親為何水木，而證人乙○○
    之父親為陳榮明，是乙○○與羅智輝顯確無何親戚關係，被
    告辯稱其二人有甥舅關係云云，自屬虛詞。綜上，足見被告
    前揭所辯，均屬事後圖卸之詞，殊難置採。
  (三)至被告於上訴狀及九十六年二月十二日提出之答辯狀中另辯
    稱其案發後已與羅智輝達成和解、於案發當日經留置在派出
    所實施酒測之時間與酒測單上之時間不符、警員稱當日曾糾
    正其吹氣、酒測儀器有先歸零乙節與實情不符、伊當時沒有
    語無倫次之情形、案發現場伊的汽車停放位置有變動、被告
    當時被留置在派出所拘留室時與鄰房受拘留人交談之情形、
    其於案發當日飲酒時有先配菜、加冰塊、其十一年前曾住過
    精神病院之原因、請求量處罰金三萬元，並可再向慈善機構
    捐款等語，其中被告是否與被害人羅智輝達成和解，係民事
    賠償問題，均無解於被告酒後駕車之犯行，而有關酒測之時
    間、儀器使用及員警糾正被告測試等情形、被告當時多話之
    情狀，均業經證人乙○○、丁○○前揭證述明確，被告前揭
    辯解並無實據，且被告於案發時酒後駕車擦撞停放路邊機車
    之事實，亦無疑義，已如前述，至案發後現場汽車停放情形
    是否有變動，自與被告已成立之酒後駕車犯行無何關聯，至
    被告當時之飲酒情形已達不能安全駕駛動力交通工具之程度
    ，亦如前述，其於飲酒時有無配菜、加冰塊，自無調查必要
    ，至其當日與其他受拘留人交談情形、十一年前為何住過精
    神病院，均與本案無接關聯性，亦無庸審究；至量刑部分為
    本院職權，亦非被告可自行決定罰金三萬元，另向慈善機構
    捐款。是被告前揭所辯，均不足以對被告為有利之認定，本
    件事證已明，應依法論科。
四、論罪科刑之理由：
  (一)核被告所為，係犯刑法第一百八十五條之三服用酒類不能安
    全駕駛動力交通工具而駕駛罪。原審以本件事證明確，據以
    對被告論罪科刑，並審酌被告明知酒精成分對人之意識能力
    具有不良影響，酒後駕駛對一般往來之公眾及駕駛人皆具有
    高度危險性，既漠視自己安危，尤枉顧公眾安全，而於服用
    酒類後之呼氣酒精濃度達每公升零點七八毫克，已處於不能
    安全駕駛動力交通工具之狀態仍駕駛車輛，致不慎毀損他人
    之機車，顯有害行車安全，及被告之品行、智識程度、犯罪
    所生之損害及犯後態度等一切情狀，量處拘役五十日，如易
    科罰金，以新臺幣一千元折算一日，固非無見，惟查本件被
    告飲酒之時間係自九十五月八月二十三日下午二時起至晚上
    七時許止，且共飲用六瓶啤酒，經被告坦認無訛（見本院卷
    第九十五頁審理筆錄），原審認定被告係於九十五月八月二
    十三日晚間八時許飲用四瓶啤酒，已有違誤，且被告肇事後
    之呼氣酒精濃度已高達每公升零點七八毫克，並有肇事情形
    ，犯罪情節非輕，檢察官因而具體求處有期徒刑三月，有原
    聲請簡易判決處刑書在卷可稽，原審量刑時未敘明對檢察官
    所求刑度之意見及不採該刑度之理由，亦有未洽，是檢察官
    上訴意旨指摘原判決不當，非無理由，應由本院將原判決撤
    銷改判。
  (二)爰審酌被告智識程度非低（見被告上訴狀檢附之相關編譯文
    選資料），明知酒後駕車對社會安全具有潛在危險，於飲用
    六瓶啤酒後竟仍駕車於道路上行駛，並擦撞他人停放路邊之
    機車，雖幸未造成人員傷亡，惟顯已危及公眾安全，且犯後
    猶否認犯行，諸多狡飾，顯未見悔悟等一切情狀，量處如主
    文所示之刑，並諭知易科罰金之折算標準，以資懲儆。
五、應適用之法律：
  (一)刑事訴訟法第四百五十五條之一第一項、第三項、第三百六
    十九條第一項前段、第三百六十四條、第二百九十九條第一
    項前段。
  (二)刑法第一百八十五條之三、第四十一條第一項前段。
  (三)刑法施行法第一條之一第一項、第二項但書。
本案經檢察官甲○○到庭執行職務。
中　　華　　民　　國　　96　　年　　2　　月　 　13　　日
                  刑事第四庭   審判長法  官  黃建都
                                     法  官  陳君鳳
                                     法  官  黃珮茹
以上正本證明與原本無異。
本件不得上訴。
                                     書記官  蕭家玲
中　　華　　民　　國　96　年　　　2　　月　　   16　　日
附錄論罪法條：
中華民國刑法第185條之3
（重大違背義務致交通危險罪）
服用毒品、麻醉藥品、酒類或其他相類之物，不能安全駕駛動力
交通工具而駕駛者，處1年以下有期徒刑、拘役或3萬元以下罰金
。
